高雄高等行政法院簡易判決
　　　　　　　　　　　　 　　　　　　 96年度簡字第298號
原　　　告　中央健康保險局南區分局
代　表　人　甲○○　經理
訴訟代理人　乙○○
被　　　告　丙○○
上列當事人間因返還公法上不當得利事件，原告提起行政訴訟。
本院判決如下：
　　主  文
被告應給付原告新台幣壹拾伍萬貳仟參佰參拾貳元，及自民國九
十六年九月六日起至清償日止，按週年利率百分之五計算之利息
。
訴訟費用由被告負擔。
　　事實及理由
一、緣被告為健源診所之負責醫師，於民國（下同）92年5月9日
    與原告簽訂「全民健康保險特約醫事服務機構合約」，合約
    存續期間自92年4月1日起至94年3月31日止，並約定被告在
    合約期滿，符合全民健康保險醫事服務機構特約及管理辦法
    第6條得續約之規定，且未於期滿前以書面向原告為不續約
    之意思表示者，視為繼續特約。惟上開診所於94年5月12日
    辦理歇業，兩造間之合約亦於同日終止，而被告所申報之醫
    療服務費用經原告審核結算結果，計溢付被告醫療服務費用
    新台幣（下同）166,096元，經原告向被告催繳均未返還。
    嗣於本件訴訟期間，原告以被告保留款充抵前開溢付之醫療
    服務費用13,764元，致被告尚溢領152,332元，原告乃依行
    政訴訟法第8條第1項規定，提起本件行政訴訟。
二、原告起訴意旨略以：（一）按全民健康保險醫事服務機構醫
    療服務審查辦法第7條及第8條規定，保險醫事服務機構如期
    申報之醫療服務費用，原告會先辦理暫付事宜，而經原告審
    查相關文件後，如發現有溢付情事，原告會從下次應撥付予
    保險醫事服務機構之醫療服務費用中抵扣。惟若二者間之全
    民健康保險特約醫事服務機構合約因故終止時，因保險醫事
    服務機構已不再申報醫療服務費用，原告自無從抵扣，而需
    另向保險醫事服務機構請求返還先前溢付之醫療服務費用，
    合先敘明。（二）本件被告曾於92年4月1日至94年5月12日
    期間，以雲林縣麥寮鄉「健源診所」負責醫師名義與原告簽
    訂「全民健康保險特約醫事服務機構合約」，承辦全民健康
    保險醫療業務，惟雙方合約自94年5月12日起即已終止，而
    經原告依前開規定結算應支付予該診所之醫療服務費用，卻
    發現實際溢付166,096元，經多次向被告催索，均不獲支付
    ，嗣於本件訴訟期間，原告以被告保留款充抵前開溢付之醫
    療服務費用13,764元，致被告尚溢領152,332元等語，爰起
    訴求為判決被告應給付原告152,332元，及自起訴狀繕本送
    達之翌日起至清償日止，按週年利率5％計算之利息。被告
    則未提出書狀作任何聲明及答辯。
三、按「人民與中央或地方機關間，因公法上原因發生財產上之
    給付或請求作成行政處分以外之其他非財產上之給付，得提
    起給付訴訟。因公法上契約發生之給付，亦同。」為行政訴
    訟法第8條第1項所明定。次按「保險醫事服務機構如下：一
    、特約醫院及診所。二、特約藥局。三、特約醫事檢驗機構
    。四、其他經主管機關指定之特約醫事服務機構。前項保險
    醫事服務機構之特約及管理辦法，由主管機關定之。」「保
    險醫事服務機構如期申報之醫療服務點數，無第四條第二項
    所列情事者，保險人應依下列規定辦理暫付事宜：‧‧‧四
    、保險醫事服務機構當月份申報之醫療服務點數，經保險人
    審查後，其核定金額低於暫付金額時，保險人應於下次應撥
    付醫療服務費用中抵扣，如醫療服務費用不足抵扣者，保險
    人應於下次應撥付醫療服務費中抵扣，如醫療服務費用不足
    抵扣者，保險人應予追償。」全民健康保險法第55條及全民
    健康保險醫事服務機構醫療服務審查辦法第7條第4款分別定
    有明文。又「中央健康保險局依其組織法規係國家機關，為
    執行其法定之職權，就辦理全民健康保險醫療服務有關事項
    ，與各醫事服務機構締結全民健康保險特約醫事服務機構合
    約，約定由特約醫事服務機構提供被保險人醫療保健服務，
    以達促進國民健康、增進公共利益之行政目的，故此項合約
    具有行政契約之性質。締約雙方如對契約內容發生爭議，屬
    於公法上爭訟事件‧‧‧。」亦經司法院釋字第533號解釋
    在案。
四、經查，本件被告為健源診所之負責醫師，於92年5月9日與原
    告簽訂「全民健康保險特約醫事服務機構合約」，約定有效
    期間自92年4月1日起至94年3月31日止，並於該合約第29條
    約定被告在合約期滿，符合全民健康保險醫事服務機構特約
    及管理辦法第6條得續約之規定，且未於期滿前以書面向原
    告為不續約之意思表示者，視為繼續特約，惟被告自94年5
    月12日起即辦理歇業，並與原告終止前述合約，而被告所申
    報之醫療服務費用經原告審核結算結果，計溢付被告醫療服
    務費用166,096元，嗣於本件訴訟期間，原告以被告保留款
    充抵前開溢付之醫療服務費用13,764元，致被告尚溢領152,
    332元等情，業據原告陳明在卷，並有全民健康保險特約醫
    事服務機構合約、原告94年6月6日健保南醫字第0940014276
    號函、95年8月29日健保南費二字第0953001160號函及送達
    證書等影本附卷可稽，而被告經合法通知既未到場陳述，亦
    未提出書狀為爭執，經本院調查證據結果，原告之主張自堪
    信為真實。揆諸前揭規定，兩造間之合約因故終止時，因特
    約醫事服務機構已不再申報醫療費用，原告無從追扣，而需
    另向特約醫事服務機構請求返還先前溢付之醫療費用。是原
    告就被告溢領之醫療費用本於公法上不當得利法律關係請求
    被告返還，自屬有據。
五、綜上所述，原告依據公法上不當得利之法律關係，提起一般
    給付之訴，請求被告返還溢付之醫療服務費用152,332元，
    附加利息，一併償還；而依民法第233條第1項前段及第203
    條規定，遲延之債務，以支付金錢為標的者，債權人得請求
    依法定利率計算之遲延利息；應付利息之債務，其利率未經
    約定，亦無法律可據者，週年利率為5％。故本件原告訴請
    被告給付152,332元，及自起訴狀繕本送達之翌日即96年9月
    6日起至清償日止，按週年利率5％計算之法定遲延利息，為
    有理由，應予准許。並不經言詞辯論為之。
六、據上論結，本件原告之訴為有理由，依行政訴訟法第233條
    第1項、第236條、第195條第1項前段、第98條第1項前段，
    判決如主文。
中　　華　　民　　國　　96　　年　  11　　月　 23  　 日
                        第三庭法  官　李協明
以上正本係照原本作成。
如不服本判決，應於送達後20日內，向本院提出上訴狀並表明上
訴理由，如於本判決宣示後送達前提起上訴者，應於判決送達後
20日內補提上訴理由書（須按他造當事人人數附繕本）。
中　　華　　民　　國　　96　　年　  11　　月　 23  　 日
　　　　　　　　　　　　　　　書記官  周良駿
附註：
行政訴訟法第235條（第1項、第2項）：
對於適用簡易程序之裁判提起上訴或抗告，須經最高行政法院之
許可。
前項許可，以訴訟事件所涉及之法律見解具有原則性者為限。
